臺灣彰化地方法院刑事判決　　　　　　　 94年度訴字第823號
公　訴　人　臺灣彰化地方法院檢察署檢察官
被　　　告　丙○○
上列被告因違反臺灣地區與大陸地區人民關係條例案件，經檢察
官提起公訴 (94年度偵字第336 號)， 本院判決如下：
    主  文
丙○○共同違反不得使大陸地區人民非法進入臺灣地區之規定，
處有期徒刑陸月，如易科罰金以參佰元折算壹日。
    事  實
一、丙○○與自稱吳愛華之大陸籍成年女子基於使大陸地區人民
    非法進入臺灣及使公務員登載不實之共同犯意聯絡，約定由
    丙○○與大陸地區人民甲○○（另行審結）辦理假結婚，使
    甲○○得以配偶來臺探親名義，非法進入臺灣地區，並由甲○○支付報酬新臺幣（下同）29萬元給吳愛華，使其辦理相
    關事宜。丙○○與甲○○均明知彼此間並無結婚之合意，仍
    於民國91年6 月28日某時，依吳愛華安排在大陸地區福建省
    三明市辦理公證結婚登記，並於同年7 月1 日取得將樂縣公
    證處核發之結婚證明書，待丙○○返臺後，再於91年7 月22
    日將上開公證書送至財團法人海峽交流基金會（以下簡稱海
    基會）辦理認證，復於同年7 月24日前往彰化縣警察局北斗
    分局北斗派出所填具願意擔保甲○○入境臺灣地區之「大陸
    地區人民進入臺灣地區保證書」，致該管公務員在甲○○尚
    未來台之情形下，僅進行形式審查，並於簽註意見欄上註記
    丙○○願以配偶身分擔任甲○○保證人之不實事項。丙○○
    又於同日持前開公證結婚證書、海基會所出具認證資料，前
    往該管彰化縣北斗鎮戶政事務所辦理結婚登記，使該戶政事
    務所承辦戶籍登記之公務員在形式審查後，將此不實之結婚
    事項登載於其職務上所掌管之戶籍登記簿之公文書，並據以
    核發戶籍謄本，足以生損害於戶政事務所對於戶籍管理之正
    確性。丙○○辦妥上開不實之結婚登記後，又於同年8 月20
    日，持已填妥之「大陸地區人民進入臺灣地區旅行申請書」
    、「大陸地區人民進入臺灣地區保證書」及上開公務員登載
    不實之戶籍騰本之公文書等資料，向內政部警政署入出境管
    理局申請大陸地區人民甲○○以探親名義入境臺灣地區而行
    使之，使內政部警政署入出境管理局承辦之公務員在甲○○
    尚未來台之情形下，僅作形式審查而核准發給「中華民國台
    灣地區旅行證」，俾供甲○○持以進入臺灣地區，足以生損
    害於內政部警政署入出境管理局核發入境許可證件之正確性
    。嗣甲○○先後於91年9 月27日及92年7 月29日持中華民國
    台灣地區旅行證，以配偶探親名義，順利入境台灣，其僅在
    丙○○家中停留一日，其餘時間或在高雄友人住處，或至台
    南縣找網友乙○○。嗣於93年7 月5 日上午7 時許，甲○○
    因拘留逾期在台南縣安平區○○○○街157 號前為警查獲。
二、案經台南縣警察局第四分局報請台灣台南地方法院檢察署檢
    察官呈請台灣高等法院檢察署令轉台灣彰化地方法院檢察署
    檢察官偵查起訴。
    理  由
一、訊據被告丙○○固坦承於前述時、地前往大陸地區與共犯甲○○結婚，及協助申請登記及為其辦理來台事宜，但否認有
    假結婚之情事，辯稱：伊透過大陸女子吳愛華介紹認識甲○○，雙方確有結婚真意，甲○○來台後住了三個月，就跑回
    大陸，再回來台灣後，好像有認識新朋友，又為了金錢之事
    與伊爭吵，只住了一個月就離開，伊立即向警方備案甲○○
    行方不明云云。惟查：(一)按被告以外之人於審判中有「滯留
    國外或所在不明而無法傳喚或傳喚不到」之情形者，其於檢
    察事務官、司法警察官或司法警察調查中所為之陳述，經證
    明具有可信之特別情況，且為證明犯罪事實之存否所必要者
    ，得為證據，刑事訴訟法第15 9條之3 第3 款定有明文。本
    件共犯甲○○為警查獲後，已於93年11月15日由警方安排自
    高雄小港機場遣送返回大陸地區等情，業經本院向台南市警
    察局第四分局查詢確認無訛，有本院公務電話紀錄在卷可稽
    ，合於前揭無法傳喚之要件，且其於面臨遣返前，與被告再
    無交往或共處之機會，衡情其當時並無攀誣被告之動機，是
    於警詢時所為供述具有可信之特別情況，且係證明本案犯罪
    事實所必要，依法得為證據。共犯甲○○於警詢時陳稱：「
    我入境後，由丙○○到小港機場接我到北斗鎮○○○路82巷
    20 號 住過一天後，即離開到我台南台灣男友住處居住…我
    和丙○○係一名大陸女子綽號叫『吳姐』介紹認識，她的真
    實姓名我不知道，該女子是我大陸的姊夫介紹認識的朋友，
    她介紹我可與台灣人假結婚來台生活，介紹費與辦理證件的
    費用總計是新台幣29萬元…我離開丙○○家後，即前往台南
    找我網友乙○○，住於乙○○租屋處台南市○○○○街157
    號13 樓 之一，沒有外出工作，僅在家幫忙乙○○他媽媽作
    壽司而已…丙○○知道我來台後會離開他家外出來高雄找我
    朋友，而且還是丙○○載我到火車站搭車的，在此期間我曾
    打電話給他，但未告訴他住處」等語，又於偵訊時供稱：「
    我分別於2002年7 月、2003年7 月入境二次，有在丙○○家
    住過一天，剩餘時間去高雄找一位認識的朋友，在他那邊住
    一段時間，再去台南找乙○○」等語，以上述證詞對照證人
    乙○○於本院審理時證稱：其與甲○○於93年4 月底認識，
    雙方即在台南市同居至為警查獲為止，甲○○自稱是結婚來
    台，因故離開夫家等語，是以證人甲○○及乙○○除有關開
    始同居之時間描述略有不同外，二人所陳述之情節大致相符
    。(二)被告於警詢時供稱：「（問：有無公開宴請賓客？在何
    處？有無照片？）答：娶回家後，在家中席開一桌宴請一些
    請朋好友，沒有照相」」、「（問：你太太甲○○第二次到
    台灣住在何處？）答：也是住在北斗的家裡」、「第一次住
    了二、三個月，期滿後出境回大陸，隔半年以後再第二次入
    境在北斗與我同住約一個月後，就不告而別…左右鄰居應該
    都看過她，但我不知道有何人願意替我證明。我大哥丁○○
    （應指「陳年清」）同住該址內」等語，惟證人陳年清於本
    院審理時證稱略以：我不是被告的大哥，我之前作冬粉，丙○○是賣冬粉，所以我們認識，那時因為農保的關係，丙○○把戶口遷到我家，我們沒有共同居住，他好像跟他叔叔住
    ，我知道他二十幾年前有娶老婆，我有讓他請喜酒，除此之
    外沒有再被請過，我曾經看見丙○○帶一名大陸女子，他沒
    有介紹那個女孩子是誰，我們沒有交談過，應該是卷附大陸
    地區人民進入台灣地區旅行證申請書上的那名女子，第一次
    他們有進來坐，第二次沒有，他們好像是要去警察局報到還
    是辦理遷戶口的事情，二次碰面相隔約一年等語。依證人陳
    年清之證詞，可知被告於警詢時辯稱甲○○來台後居住在家
    中之事實有兄長可以作證，並有宴客告知親友云云，顯非可
    採，已露飾詞卸責之情，又證人陳年清既然提供其住址讓被
    告設籍登記，被告也偕同甲○○前往拜訪陳年清，其卻未介
    紹二人有夫妻關係，此節亦與常情相違。(三)綜合前情，共犯
    甲○○在遣返大陸前，與被告已無往來可能，當無設詞攀誣
    被告之理，其自稱以假結婚方式來台後前往高雄、台南之部
    分經過情形，有證人乙○○之證詞可資佐證，難認該供述有
    何瑕疵，反觀被告於警詢之供述有圖卸之情，未可採信，應
    認甲○○之供述與事實相符。此外，並有卷附大陸地區人民
    進入台灣地區保證書影本、財團法人海峽交流基金會證明影
    本、中華人民共和國福建將樂縣公證處之結婚公證書影本、
    中華民國旅行證影本、流動人口登記聯單及戶籍謄本在卷可
    稽。應認本件事證明確，被告犯行堪以認定。
二、核被告丙○○以不實事項使公務員登載並持以行使之所為，
    係犯刑法第216 條、第214 條之「行使使公務員登載不實文
    書罪」。其多次使公務員登載不實之低度犯行，時間緊接，
    犯罪構成要件相同，顯係基於概括之犯意反覆為之，為連續
    犯，本應論以一罪論處，惟「使公務員登載不實文書」之低
    度犯行，應為「行使該等文書」之高度行為所吸收，爰不另
    論罪。至被告丙○○與共犯甲○○、大陸地區人民吳愛華，
    就行使使公務員登載不實文書之犯行，互有犯意之聯絡與行
    為之分擔，為共同正犯。又被告行為後，臺灣地區與大陸地
    區人民關係條例業經總統於92年10月29日以華總一義字第
    09200199770 號令修正公布，經行政院92年12月29日函定自
    92年12月31日施行。依修正前該條例第79條第1 項規定「違
    反第15條第1 款規定者，處5 年以下有期徒刑、拘役或科或
    併科新台幣50萬元以下罰金」，修正後同條例第79條第1 項
    則規定「違反第15條第1 款規定者，處1 年以上7 年以下有
    期徒刑，得併科新台幣5 百萬元以下罰金」，茲比較新舊法
    ，以行為時法較有利於被告，依刑法第2 條第1 項但書之規
    定，自應適用修正前之臺灣地區與大陸地區人民關係條例79
    條第1項 之規定處斷。是核被告以假結婚方式使大陸地區人
    民甲○○非法進入台灣地區之所為，係違反台灣地區與大陸
    地區人民關係條例第15條第1 款之規定，應依修正前同條例
    第79條第1 項之罪論處。被告所犯上開「行使使公務員登載
    不實文書罪」及「使大陸地區人民非法入境」二罪之間，有
    方法、目的之牽連關係，為牽連犯，依刑法第55條之規定，
    應從一重罪即依修正前之臺灣地區與大陸地區人民關係條例
    第79條第1 項之罪論處。爰審酌被告利用不法手段使大陸地
    區人民進入臺灣地區，對於我國入境管制、就業市場及治安
    管理造成負面影響，損及公眾利益非輕，並參酌其否認犯行
    、態度不佳等一切犯罪情狀，量處如主文所示之刑，並諭知
    易科罰金之折算標準，以示懲戒。
據上論斷，應依刑事訴訟法第299 條第1 項前段，修正前之臺灣
地區與大陸地區人民關係條例第79條第1 項，刑法第11條前段、
第2條 第1 項但書、第28條、第216 條、第214 條、第55條、第
41條第1 項前段，罰金罰鍰提高標準條例第1 條前段、第2 條，
判決如主文。
本案經檢察官李毓珮到庭執行職務。
中　　華　　民　　國　　94　　年　　9 　　月　　27　　日
                  刑事第三庭    審判長法  官  余仕明
                                      法  官  簡婉倫
                                      法  官  黃玉齡
以上正本證明與原本無異。
如不服本判決，應於判決送達後10日內，向本院提出上訴狀（須
附繕本），上訴於台灣高等法院台中分院。
中　　華　　民　　國　　94　　年　　9 　　月　　28　　日
                                      書記官  林怡吟
附錄本案論罪科刑法條全文：
中華民國刑法第214條
明知為不實之事項，而使公務員登載於職務上所掌之公文書，足
以生損害於公眾或他人者，處3 年以下有期徒刑、拘役或500 元
以下罰金。
中華民國刑法第216條
行使第210 條至第215 條之文書者，依偽造、變造文書或登載不
實事項或使登載不實事項之規定處斷。
修正前臺灣地區與大陸地區人民關係條例第15條
左列行為不得為之：
一　使大陸地區人民非法進入臺灣地區。
二　招攬臺灣地區人民未經許可使之進入大陸地區。
三　使大陸地區人民在臺灣地區從事未經許可或與許可目的不符
    之活動。
四　僱用或留用大陸地區人民在臺灣地區從事未經許可或與許可
    範圍不符之工作。
五　居間介紹他人為前款之行為。
修正前臺灣地區與大陸地區人民關係條例第79條
違反第十五條第一款規定者，處五年以下有期徒刑、拘役或科或
併科新台幣五十萬元以下罰金。
以犯前項之罪為常業者，處一年以上七年以下有期徒刑，得併科
新台幣一百萬元以下罰金。
第一項之未遂犯罰之。
